臺灣雲林地方法院民事判決　九十一年度訴字第四六號
　　原　　　告　邱木榮即連發企業行
　　被　　　告　海陽營造股份有限公司
　　法定代理人　甲○○
右當事人間請求給付工資事件，本院判決如左：
    主    　文
被告應給付原告新台幣壹佰貳拾捌萬柒仟陸佰陸拾玖元，及自民國九十一年一月十九
日起至清償日止，按週年利率百分之五計算之利息。
訴訟費用由被告負擔。
本判決第一項於原告以新台幣肆拾萬元為被告供擔保後，得假執行。
    事    　實
甲、原告方面：
壹、聲明：除假執行擔保金額外，餘如主文所示。
貳、陳述：
一、原告於民國九十年一至七月間，在被告所承攬之中二高雲林嘉義段第Ｃ三四三Ａ
　　標林內段工程（下稱系爭工程）從事挖土機作業工作，工資給付方式係由原告向
　　被告設於雲林縣林內鄉之工務所請領，惟事後原告僅領得九十年一、二月份之工
　　資，被告至今尚有九十年三至七月份之工資，共計一百二十八萬七千六百六十九
　　元尚未給付，爰依民法第四百八十二條、第四百八十六條之規定提起本件訴訟。
二、系爭工程之邊坡工程確係被告僱請伊承作，而非榮民工程股份有限公司（下稱榮
    民公司）所僱請，且伊於系爭工程之工地上施工時乃受被告派駐現場之員工蔡萬
    連指揮監督，而伊業已依約施作完成，是被告依約應給付系爭工資。
三、證據：提出統一發票、連發企業行挖土機工程日報表影本各八份、營利事業登記
    證、估價單影本各乙份為證，並聲請訊問證人蔡萬連。
乙、被告方面：被告未於最後言詞辯論期日到場，惟據其以前到場所為之聲明及陳述
    如左：
壹、聲明：原告之訴駁回。
貳、陳述：
一、伊公司確有承攬榮民公司所發包之系爭工程，惟伊公司僅負責系爭工程之三分之
    二，另三分之一工程部分乃由訴外人榮民公司負責。
二、伊公司派駐現場監工人員蔡萬連確有僱請原告從事系爭工程邊坡興建工程，有關
    系爭工程之工人調配等事，伊公司均授權訴外人蔡萬連處理，工資之發放則由公
    司為之，惟邊坡施作工程中之三分之一既由榮民公司負責，則該部分之工資，原
    告即應向榮民公司請求，伊僅給付系爭工程款之三分之二。
三、證據：提出海陽營造股份有限公司函影本乙份為證。
丙、本院依職權函詢榮民公司有關系爭工程相關事宜，並依職權訊問證人陳獻珍。
　　理　　　由
一、被告未於言詞辯論期日到場，核無民事訴訟法第三百八十六條各款所列情形，爰
    依原告之聲請，由其一造辯論而為判決。
二、經查，原告主張上開事實，業據提出與其所述相符之統一發票、連發企業行挖土
    機工程日報表、估價單等物為證，被告固不否認有僱請原告施作系爭工程之邊坡
    工程之情，惟以前揭情詞置辯，是本件應審究者乃原告究與被告公司，抑與被告
    公司及訴外人榮民公司成立僱用關係？
三、按當事人主張有利於己之事實者，就其事實有舉證之責任，民事訴訟法第二百七
    十七條前段定有明文；又按原告對於自己主張之事實已盡證明之責後，被告對其
    主張，如抗辯其不實並提出反對之主張者，則被告對其反對之主張，亦應負證明
    之責，此為舉證責任分擔之原則，最高法院十八年度上字第二八五五號判例可資
    參照。有關系爭工程施作過程，證人即被告派駐現場人員蔡萬連到庭證稱：伊乃
    系爭工程之工地人員，有關工地倘需工人、機械時，由伊報請工地主任同意後，
    即負責僱用工人至工地施作，伊有僱請原告至工地工作，原告每日完工時，伊即
    會在工程日報表上簽名確認，有關原告所提之日報表上所載「蔡萬連」為伊所簽
    名，倘旁邊有記載「阿珍用」（按阿珍即陳獻珍）即代表榮民公司委託伊僱請原
    告施工，惟伊並無告知原告此種情形，原告確實不知此事等語，顯見證人蔡萬連
    於僱請原告施工當時乃以被告公司名義為之，並未告知原告有關被告公司與訴外
    人榮民公司間之關係為何，亦未告知有關訴外人榮民公司委請其僱用原告施作工
    程之情事，被告自難持其與訴外人榮民公司間之關係對抗原告，何況有關系爭工
    程糾紛事宜經本院向榮民公司營建事業二部查詢，據該部函覆稱：「二、本部係
    於民國八十六年間承包「中二高雲嘉段Ｃ三四三二Ａ標林內段工程」相關土方數
    量於本部與海陽公司86-R-19「000-0000-C」契約交「海陽公司」協辦，唯因該
　　公司施工中工程進度不彰，本部依合約規定收回三分之一數量另案辦理，故該公
　　司實際施作數量約三分之二。文上所提「阿珍」全名陳獻珍，為本部派駐現場施
　　工人員，其按工程所需要求該公司現場施工人員蔡萬連調派相關機具進場作業，
　　至於工資為何，係由海陽公司處理，與本部無關。」有該部九十一年六月十九日
　　營二工字第０九一０００二七二三號函附卷可參，且證人即訴外人榮民公司派駐
　　現場施工人員陳獻珍到庭結證稱：訴外人榮民公司於八十六年十二月二十六日與
　　被告簽訂系爭工程土方工程契約，伊大約於八十八年七月份（確切日期已忘記）
　　至現場監工，當時因被告信用、財力無法配合工程進度，且落後整體工程進度百
　　分之五點八二，榮民公司才調派伊至現場監督，伊公司因高工局緊盯工程進度遂
　　與被告協商，彼等同意榮民公司收回三分之一土方工程，所謂收回三分之一土方
　　工程乃指該部分土方進場仍以被告名義為之，僅該三分之一土方及壓實工程由伊
　　公司保證付款，該三分之一土方壓實後，再交由被告負責土方工程，之後才有所
　　謂修復邊坡工程（即修復邊坡工程乃系爭工程最後施作階段，並不包含榮民公司
　　收回部分，榮民公司只負責三分之一土方之土方款、壓實工程款，之後即再交由
　　被告負責，而該修復邊坡工程完成後，即可向高工局請求點交。），而該部分並
　　不在彼等上開協議範圍，故該部分乃由被告負責，伊公司並未僱請原告，或委託
　　被告公司代為僱請原告至現場施工之情，原告係由被告公司派駐現場人員蔡萬連
　　所僱請施工，要與伊公司無涉，總歸本件被告係承攬伊公司發包之全部土方工程
　　，僅因被告資力及工程進度無法達成合約要求，遂有下包廠商替被告收尾之情，
　　該下包廠商根本非替伊公司施作，且所有施作工程均係被告自行僱工施作，伊公
　　司未曾僱請其他廠商施作系爭工程等語綦詳，足認原告主張伊係由被告僱請施作
　　系爭工程之邊坡工程一事為真，被告空言辯稱上開情節，惟迄未舉反證以實其說
　　，顯無可採。
四、從而，原告本於僱傭之法律關係，請求被告給付系爭工程款一百二十八萬七千六
    百六十九元，及自起訴狀繕本送達之翌日即九十一年一月十九日起至清償日止，
    按週年利率百分之五計算之利息，為有理由，應予准許。
五、原告陳明願供擔保，聲請宣告假執行，經核於法無不合，爰酌定相當擔保金額予
    以准許。
六、據上論結，本件原告之訴為有理由，依民事訴訟法第三百八十五條第一項前段、
    第七十八條，判決如主文。
中　　　華　　　民　　　國　　九十一　　年　　　八　　　月　　　五　　　日
　　　　　　　　　　　　　　　臺灣雲林地方法院民事庭
~B法　　　官　陳秋如
右為正本係照原本作成。
如對本判決上訴，須於判決送達後廿日內向本院提出上訴狀。（需附繕本）
中　　　華　　　民　　　國　　九十一　　年　　　八　　　月　　　五　　　日
~B法院書記官　廖錦棟
